【裁判字號】    98,簡上,498
【裁判日期】    990210
【裁判案由】    清償債務
【裁判全文】
臺灣臺北地方法院民事判決             98年度簡上字第498號
上  訴  人  丙○○
兼  訴  訟
代  理  人  乙○○
被  上訴人  日盛國際商業銀行股份有限公司
法定代理人  丁○
訴訟代理人  甲○○
上列當事人間請求清償債務事件，上訴人對於民國98年6月30日
本院臺北簡易庭98年度北簡字第16255號第一審判決，提起上訴
，本院於99年1月27日言詞辯論終結，判決如下：
    主  文
上訴駁回。
第二審訴訟費用由上訴人負擔。
    事實及理由
一、被上訴人起訴主張：上訴人丙○○於民國86年1月18日邀同
    上訴人乙○○向被上訴人請領信用卡正附卡使用（信用卡卡
    號：0000000000000000、0000000000000000，下稱系爭信用
    卡），信用額度為新臺幣（下同）60萬元，上訴人於領得系
    爭信用卡後，即得於各特約商店記帳消費，並應依約於當期
    繳款截止日前向該行全部清償使用系爭信用卡所生之債務，
    或以循環信用方式繳付最低應繳金額，逾期除喪失期限利益
    外，另應按年息20%計付利息，且正卡持卡人或附卡持卡人
    就各別使用信用卡所生應付帳款互負連帶清償責任。詎上訴
    人至93年7月2日最後繳款1元後即未為繳款，迄至93年8月25
    日止，共積欠422,768元未付（其中本金289,280元、利息13
    3,488元）。被上訴人屢經催討，均未獲置理，爰依信用卡
    使用契約第3條、第14條第1項、及第15條第3項，請求上訴
    人連帶給付被上訴人422,768元，及其中本金289,280元部分
    自93年8月26日起至清償日止，按年息20%計算之利息。
二、上訴人則以：兩造間簽訂系爭信用卡使用契約時，被上訴人
    已同意永久免年費及不用加計循環利息等約定；又本契約屬
    定型化契約，關於請求循環利息之條款亦違反消費者保護法
    第12條第1項之規定而視為無效；再者，因日盛證券股份有
    限公司（下稱日盛證券公司）之受僱人即訴外人謝明皓等人
    盜用上訴人丙○○之帳戶，致上訴人帳戶內無存款供系爭信
    用卡之帳款為扣款，而發生本件債務，而被上訴人與日盛證
    券公司間為長期合作搭配融資融券之信用銀行，理應核對一
    切資料之正確性，則被上訴人於違背應盡之義務，未核對訴
    外人謝明皓盜用之融資融券帳戶，致訴外人淘空上訴人丙○
    ○之帳戶，則就上開盜用帳戶乙事顯可歸責於被上訴人之事
    由，依信用卡業務管理辦法第35條規定，已違反誠實信用原
    則，依法不得催收帳款，故被上訴人請求上訴人負擔循環利
    息云云，實無理由。
三、原審判決命上訴人應連帶給付被上訴人422,768元，及其中
    289,280元部分自93年8月26日起至清償日止，按年息20 %計
    算之利息。上訴人不服，提起上訴，於本院上訴聲明為：(一)
    原判決廢棄；(二)被上訴人在第一審之訴駁回。被上訴人於本
    院答辯聲明則為：上訴駁回。
四、被上訴人主張上訴人丙○○邀同乙○○請領信用卡正附卡使
    用，並約定上訴人就使用信用卡正附卡所生帳款應負連帶清
    償責任，上訴人總計消費上開款項未償一節，業據其提出與
    所述相符之信用卡申請書（原審卷第5頁）、信用卡使用契
    約（原審卷第7-9頁）、信用卡消費帳款債權明細表（原審
    卷第6頁）、信用卡對帳單（原審卷第24-36頁）等件為證，
    堪信為真。上訴人雖以前揭情詞置辯，然查，依卷附之系爭
    信用卡申請書所載，僅記載「第一年免年費」之字樣，並無
    上訴人所稱永久免年費之情形。又關於上訴人所稱不加計遲
    延利息部分已為被上訴人所否認，於該信用卡申請書復無特
    別註記約定，而上訴人對此復未能提出證據證明，是上訴人
    此部分之抗辯亦難遽予採信；復依系爭信用卡使用契約第15
    條所示，兩造係約定以年息20％計算利息（原審卷第8頁）
    ，而此並未逾民法第205條所規定之最高利率20％之上限，
    是被上訴人依此約定計算利息自屬合法，且上訴人復未說明
    何以該循環利息有違反誠信原則及顯示公平之情形，自難憑
    上訴人此語即認該信用卡契約關於循環利息之約定為無效。
    上訴人雖又抗辯系爭信用卡費之約定扣管帳戶內存款遭訴外
    人謝明皓盜用致上訴人無法繳交本件信用卡款云云。然依上
    訴人所述，訴外人謝明皓係日盛證券公司而非被上訴人之受
    僱人員，被上訴人對其業務上之行為並無監督管理之權責，
    自難謂其有何未盡注意義務之過失。況上訴人丙○○曾於93
    年8月5日以上開相同之事實向臺灣臺北地方法院檢察署提出
    告訴，指訴謝明皓涉犯背信罪、侵占罪及偽造文書等罪嫌，
    然經該署檢察官偵查結果認定並無證據足以證明被告謝明皓
    涉犯上開罪刑，而為不起訴處分，經臺灣高等法院檢察署發
    回後，亦再次為不起訴處分，其後原告丙○○提起再議經臺
    灣高等法院檢察署駁回再議確定，此有臺灣臺北地方法院檢
    察署95年度偵續字第234號不起訴處分書及96年度上聲議字
    第2682號處分書在卷可稽。此外，上訴人復未提出其他具體
    證據證明被上訴人有違背注意義務致謝明皓偽造文書盜領上
    訴人存款之事實，上訴人執此主張被上訴人違反注意義務，
    不得對上訴人催收系爭信用卡費及利息云云，並無理由。從
    而，被上訴人依據兩造間信用卡使用契約關係訴請上訴人連
    帶清償系爭信用卡款及利息，洵屬有據，應予准許。
五、綜上所述，本件被上訴人主張上訴人應連帶返還信用卡款，
    核屬正當；上訴人辯稱被上訴人有同意其無須支付利息，及
    其未繳卡費係可歸責於被上訴人之事由，故不得向其請求云
    云，均無足取。從而，被上訴人本於信用卡契約，請求上人
    連帶給付422,768元，及其中289,280元部分自93年8月26日
    起至清償日止，按年息20%計算之利息，為有理由，應予准
    許。又本件所命給付之金額未逾50萬元，依民事訴訟法第38
    9 條第1項第5款規定，應依職權宣告假執行，是原審判命上
    訴人如數給付，並依職權宣告假執行，於法並無不合。上訴
    意旨指摘原判決不當，求予廢棄改判，為無理由，應駁回其
    上訴。
六、據上論結，本件上訴為無理由，依民事訴訟法第436條之1第
    3項、第449條第1項、第78條，判決如主文。
中    華    民    國    99    年    2     月    10    日
                 民事第五庭   審判長法  官  薛中興
                                    法  官  陳杰正
                                    法  官  莊書雯
本判決不得上訴。
以上正本係照原本作成
中    華    民    國    99    年    2     月    10    日
                                    書記官  謝梅琴

司法院資訊處製作；財團法人民間司法改革基金會備份。
